【裁判字號】    91,訴,1465
【裁判日期】    920630
【裁判案由】    偽造文書等
【裁判全文】
臺灣桃園地方法院刑事判決                        九十一年度訴字第一四六五號
    公  訴  人  臺灣桃園地方法院檢察署檢察官
    被      告  丁○○
右列被告因偽造文書等案件，經檢察官提起公訴（九十一年度偵緝字第六四六號、第
七二八號），本院判決如左：
    主  文
丁○○行使偽造私文書，足以生損害於他人，處有期徒刑參月，如易科罰金，以參佰
元折算壹日，偽造「張瑾」印章壹個、於股票轉讓過戶聲請書上之「張瑾」署名壹枚
及其上「張瑾」印文參枚均沒收；又動產擔保交易之債務人，意圖不法之利益，將標
的物遷移，致生損害於債權人，處拘役伍拾日，如易科罰金，以佰元折算壹日。
    事  實
一、緣丁○○、乙○○（原名張瑾）均為設於桃園縣觀音工業區○○○路十一號之鋰
    新科技股份有限公司（下稱鋰新公司）員工，於民國八十九年五月間，均基於公
    司員工身分，分別取得鋰新公司經營團隊股票五十七張、八十六張之股票認購權
    利（每張股票有一千股），惟因需出具保證人保證渠等自股票取得之日起三年內
    不得轉讓，並同意交由公司指定之機構保管，二人遂與另一不知名鋰新公司同事
    互為保證人，彼此間取得所認購之股票保管憑條（自己本身留正本，保證人留存
    影本），三年後始能依此憑證正本（即九十二年六月間）取得股票。嗣因丁○○
    需錢孔急，明知乙○○並未同意出售伊所持有之鋰新公司經營團隊股票之認購權
    利，竟基於意圖為自己不法所有及偽造私文書之犯意，於九十年二月間某日，向
    同為公司同事之戊○○佯稱已取得乙○○同意，欲以每股新台幣（下同）十八元
    之代價出售其及乙○○所有之前開鋰新公司經營團隊股票，並至桃園縣觀音鄉○○路上某刻印店委請該店不知情之成年男子（即老闆，真實年籍姓名不詳）盜刻
    「張瑾」名義印章一枚，隔二天，即在鋰新公司內以自己及乙○○名義填寫股票
    讓渡過戶聲請書，表示讓渡股票號碼八八─ＮＤ─0000000號～八八─Ｎ
    Ｄ0000000號五張（此部份丁○○為所取得之股票認購權利）、八八─Ｎ
    Ｄ0000000號～八八─ＮＤ0000000號五張（此部份為乙○○所取
    得之股票認購權），並擅自在前開股票轉讓過戶聲請書出讓人欄內蓋用其所偽刻
    之「張瑾」名義印文並簽署「張瑾」姓名，以表示轉讓上開股權之意思而偽造屬
    於私文書之「張瑾」名義股票轉讓過戶聲請書，並持交予戊○○而行使之，足以
    生損害於乙○○本人，另為進一步取信戊○○，遂簽發以其本人丁○○名義為發
    票人，票面金額為十八萬元之本票乙紙交給戊○○資為保證，使戊○○因而陷於
    錯誤，如數交付股款十八萬元。丁○○收受上開款項即將之花用淨盡，並將上開
    偽刻之「張瑾」印章丟棄（惟尚無證據證明業已滅失）。嗣經戊○○詢問乙○○
    始發現上情而質之丁○○，丁○○見事跡敗露，無以為辯方出具證明書坦承犯行
    ，隨即逃逸無蹤，迄今仍未返還前開款項。
二、丁○○另行起意因欲購買三陽汽車股份有限公司所出廠之車牌號碼Ｖ八─二五三
    七號自用小客車一輛（引擎號碼ＡＡ─ＡＮ一九一四七號，一九九九年份），於
    八十七年十月七日，以動產擔保交易法規定之動產抵押方式，向慶豐商業銀行股
    份有限公司（以下簡稱慶豐銀行）辦理汽車貸款，貸得金額七十二萬元，雙方約
    定分四年、共四十八期，按月攤還本息，並就上開自用小客車辦妥動產擔保抵押
    設定，而為動產擔保交易之債務人，前開擔保之汽車則應存放於丁○○當初位於
    桃園縣桃園市○○里○○○鄰○○○街六十九巷七號三樓之住處，且在貸款未付
    清前，丁○○依約僅得占有、使用上開自用小客車，不得任意遷移、出賣、出質
    、移轉、抵押或為其他處分。詎丁○○在九十年五月五日（即第十七期）起，即
    未依約清償，尚積欠款項為五十一萬五百二十一元，並意圖不法之利益，將上開
    汽車擅行移往不詳地點。嗣經慶豐銀行於九十年八月十四日將前揭對於丁○○之
    動產抵押債權移轉予朝欽實業股份有限公司（下稱朝欽公司），並辦妥變更登記
    ，而迭經朝欽公司屢次寄發存證信函並派員前往催討，始發現人車不明致追索無
    著，未能依動產擔保交易法行使取償權益而受有損害。
三、案經朝欽公司及乙○○訴由台灣桃園地方法院檢察署檢察官偵查起訴。
    理  由
一、訊據被告丁○○對於右揭犯行均坦承不諱，核與告訴人乙○○、朝欽公司代理人
    陳世宏、被害人戊○○所指訴、證人甲○○所證述之情節相符（見九十年度偵字
    第一五二四六號卷第十八頁背面、九十年偵字第一三四七二號第十七頁至第十八
    頁、九十一年偵緝字第六四六號卷第二十八頁反面至第二十九頁、本院九十一年
    十一月十三日、十二月二十五日訊問筆錄、本院九十二年訊問筆錄），並有鋰新
    科技股份有限公司經營團隊股票保管憑條影本、本票影本、股票轉讓過戶聲請書
    、證明書（以上均見九十年偵字第一三四七二號卷第八頁至第十一頁）、車輛動
    產抵押契約書、動產擔保交易動產抵押設定登記申請書、動產擔保交易動產抵押
    設定債權人變更登記申請書、動產擔保交易（動產抵押）移轉契約書、債權移轉
    證明、存證信函、汽車新領牌照登記書、訪查照片一份附卷可稽（見九十年偵字
    第一五二四六號卷第五頁至第十一頁及本院卷附之資料），足認被告丁○○前開
    所為任意性之自白，核與事實相符，而堪予採信。從而，本件事證明確，被告犯
    行堪以認定，應予依法論科。
二、核被告丁○○於犯罪事實欄一所為，係犯刑法第二百十六條、第二百十條之行使
    偽造私文書罪、第三百三十九條第一項詐欺取財罪，而其犯罪事實欄二之行為則
    係犯動產擔保交易法第三十八條之動產擔保交易之債務人，意圖不法之利益，將
    標的物遷移，致生損害於債權人罪。而其偽造「張瑾」名義之印章、署名、印文
    之行為，皆為偽造私文書之部分階段行為；偽造私文書之低度行為，應為行使偽
    造私文書之高度行為所吸收，均不另論罪。又被告丁○○利用不知情之刻印老闆
    偽造印章，為間接正犯。至其所犯上開行使偽造私文書、詐欺取財二罪間，有方
    法結果之牽連關係，為牽連犯，應依刑法第五十五條後段規定，從一重情節較重
    之行使偽造私文書罪處斷。而被告所犯上開行使偽造私文書、動產擔保交易之債
    務人，意圖不法之利益，將標的物遷移，致生損害於債權人等二罪間，犯意個別
    ，行為互殊，應分論併罰。爰審酌被告丁○○之素行、因經濟困難之犯罪動機、
    目的，所造成之損害、犯罪後迄未將詐得款項返還被害人戊○○，惟究其違犯動
    產抵押設定約定之行為部分，已委由保證人褚富裕出面與告訴人朝欽公司達成和
    解，全數清償積欠車款，並由告訴人朝欽公司取回上開自用小客車，不再追究一
    情，此有卷附和解書、本院民事執行處函影本各一紙可憑（見九十一年偵緝字第
    七二八號第十五頁至第十六頁）並經告訴代理人陳世宏於本院調查時供述甚明（
    見本院九十二年四月九日訊問筆錄）等一切情狀，分別就被告所犯上開各罪量處
    如主文所示之刑，並諭知易科罰金之折算標準，以示懲儆。至被告利用不知情之
    刻印店老闆所偽刻「張瑾」名義印章一個，雖經被告自承已經丟棄而未能扣案，
    然既無證據證明業已滅失，以及其所偽造「張瑾」名義之股票轉讓過戶聲請書上
    偽造之「張瑾」署名一枚、偽造之「張瑾」印文三枚，依刑法第二百十九條之規
    定宣告沒收之，而偽造「張瑾」名義之股票轉讓過戶申請書，雖係被告所偽造之
    私文書且供其犯罪所用，然業已持交被害人戊○○，已非被告所有，此為被告所
    自承，且經被害人戊○○陳述甚明，爰均不為沒收之諭知，附此敘明。
三、公訴意旨另略以：被告丁○○意圖為自己不法所有，於九十一年二月間，委請不
    知情之人冒刻張瑾印章，在桃園縣觀音鄉鋰新公司內，以該印章，擅自在股票轉
    讓過戶聲請書蓋用並簽署張瑾姓名，將張瑾持有該公司股權三萬股，以每股十八
    元之價格，持向不知情之丙○○出售，使丙○○陷於錯誤，如數交付股款。因認
    被告丁○○此部份亦涉犯刑法第二百十條、第二百十六條、第三百三十九條第一
    項之罪嫌云云。惟按犯罪事實應依證據認定之，無證據不得推定其犯罪事實，且
    被告之自白，不得作為有罪判決之唯一依據，仍應調查其他必要之證據，以察其
    是否與事實相符，刑事訴訟法第一百五十四條、第一百五十六條第二項分別定有
    明文。訊據被告丁○○固坦承右述犯行，然本案於告訴人乙○○提出告訴迄至本
    院審結為止，並未有「丙○○」或其他被害人報案、提出告訴或出面主張權利，
    而告訴人乙○○亦陳稱：股票並未真正賣出，所以無實質上損失等語（見本院九
    十一年十一月十三日訊問筆錄），另經本院依職權傳訊多位證人「丙○○」，亦
    均非被告所稱之被害人「丙○○」，而無任何證據資料足資佐證被告丁○○此部
    分自白為真實。此外，復查無其他積極證據足證被告有為上開犯行，則既無其他
    補強證據，依上開規定，本院自不得僅依被告之自白，遽認被告有此部分之犯行
    ，故被告丁○○此部分犯行尚屬不能證明，惟因公訴人認此部分與前開論罪科刑
    之行使偽造私文書、詐欺取財犯行，有想像競合犯或牽連犯之裁判上一罪之關係
    ，爰不另為無罪之諭知，併此敘明。
據上論斷，應依刑事訴訟法第二百九十九條第一項前段，動產擔保交易法第三十八條
，刑法第十一條前段、第二百十條、第二百十六條、第三百三十九條第一項、第五十
五條、第二百十九條、第四十一條第一項前段，罰金罰鍰提高標準條例第一條前段、
第二條，判決如主文。
本案經檢察官王以文到庭執行職務。
中      華      民      國    九十二    年      六      月     三十     日
             臺灣桃園地方法院刑事第六庭
                                     審判長法  官  周政達
                                           法  官  林曉芳
                                           法  官  何俏美
右正本證明與原本無異。
如不服本判決，應於判決送達後十日內向本院提出上訴狀( 應附繕本 )，上訴於
臺灣高等法院。
                                           書記官  王泰元
中      華      民      國    九十二    年      七      月       三     日
附論罪科刑法條：
動產擔保交易法第三十八條
 (處分標的物之處罰)
動產擔保交易之債務人，意圖不法之利益，將標的物遷移、出賣、出質、
移轉、抵押或為其他處分，致生損害於債權人者，處三年以下有期徒刑、
拘役或科或併科六千元以下之罰金。
刑法第二百十條
偽造、變造私文書，足以生損害於公眾或他人者，處五年以下有期徒刑。
刑法第二百十六條
行使第二百十條至第二百十五條之文書者，依偽造、變造文書或登載不實事項或使登
載不實事項之規定處斷。
刑法第三百三十九條：
意圖為自己或第三人不法之所有，以詐術使人將本人或第三人之物交付者，處五年以
下有期徒刑、拘役或科或併科一千元以下罰金。
以前項方法得財產上不法之利益或使第三人得之者，亦同。
前二項之未遂犯罰之。


司法院資訊處製作；財團法人民間司法改革基金會備份。
